臺灣高等法院民事裁定 
                                      109年度抗字第195號
抗  告  人  莊永軒  
代  理  人  黃明展律師
            劉兆珮律師
上列抗告人因與相對人彰化商業銀行股份有限公司間清償債務強
制執行聲明異議事件，對於中華民國109年1月2日臺灣士林地方
法院108年度執事聲字第136號所為裁定提起抗告，本院裁定如下
：
    主  文
抗告駁回。
抗告費用由抗告人負擔。
    理  由
一、相對人之法定代理人於民國（下同）108年4月8日變更為凌
    忠嫄，有公開資訊觀測站重大訊息、公司變更登記表等影本
    可稽（見本院卷第69至75頁），經其具狀聲明承受程序（見
    本院卷第61頁），應予准許，先予敘明。
二、本件相對人執臺灣桃園地方法院（下稱桃園地院）92年12月
    22日桃院祺執91年執九字第16393號債權憑證（下稱系爭債
    權憑證）為執行名義，於107年9月27日向原法院民事執行處
    （下稱執行法院）聲請對抗告人強制執行（案號：107年度
    司執字第61657號強制執行事件，下稱系爭執行事件）。抗
    告人以系爭債權憑證係相對人前持桃園地院於91年3月1日核
    發91年度促字第10740號支付命令（下稱系爭支付命令）向
    桃園地院民事執行處聲請強制執行（案號：91年度執字第16
    393號）無效果換發而來，惟系爭支付命令未合法送達抗告
    人而失其效力，系爭債權憑證亦隨之失效，相對人不得據以
    聲請強制執行，爰依強制執行法第12條第1項規定聲明異議
    。經原法院司法事務官於108年8月26日以107年度司執字第6
    1657號裁定（實為處分）駁回抗告人之異議。抗告人提出異
    議，經原法院以原裁定駁回異議。抗告人不服，提起抗告。
     
三、抗告意旨略以：伊於86年7月7日簽立予相對人之借據，所載
    地址為臺北市○○路0段000巷0弄0號2樓。又伊自90年4月27日
    至96年7月4日設籍在伊配偶黃家穎於89年7月3日購入之臺北
    市○○區○○路0段000巷0號3樓房屋（下稱信義路地址），且居
    住在該屋。伊從未居住在桃園市龜山區（改制前為桃園縣○○
    鄉○○○○路000號3樓（下稱龜山鄉地址），系爭支付命令於91
    年3月27日寄送至龜山鄉地址，付與非伊受僱人之社區管理
    員簽收，不生效力。相對人持系爭支付命令所換發之系爭債
    權憑證對伊聲請強制執行，執行法院不受確定證明書拘束，
    應審查系爭支付命令並未確定，並駁回相對人強制執行之聲
    請。原裁定駁回伊之異議，顯有違誤，爰請求予以廢棄等語
    。
四、按支付命令之送達，於住居所、事務所或營業所不獲會晤應
    受送達人者，將文書付與有辨別事理能力之同居人或受僱人
    ，仍屬合法之送達（民事訴訟法第136條、第137條規定參照
    ）。次按法院依法定程式所作之文書，除有反證，足以證明
    其記載為失實外，就其記載事項有完全之證據力，此觀民事
    訴訟法第355條規定自明。又本件當事人請求發給系爭支付
    命令確定證明書，法院應依當時適用之司法院86年7月8日修
    正發布之辦理民事訴訟事件應行注意事項第83點第2項規定
    ，經審查判決、裁定、支付命令確經合法送達確定後，始得
    發給。
五、經查，相對人於91年2月22日向桃園地院對抗告人聲請發支
    付命令，經桃園地院於91年3月1日核發系爭支付命令，所載
    抗告人住所為龜山鄉地址，系爭支付命令於91年3月27日送
    達上址，經社區管理委員會組長林進清簽收，桃園地院於91
    年4月29日核發確定證明書。相對人嗣於91年間執系爭支付
    命令及確定證明書，向桃園地院民事執行處聲請對抗告人強
    制執行，執行金額為新臺幣（下同）382萬1634元及利息、
    違約金，僅受償294萬9400元（含執行費用、本金與部分利
    息），獲發給系爭債權憑證。相對人再於97年、102年間執
    系爭債權憑證向臺灣臺北地方法院民事執行處對抗告人聲請
    強制執行（案號：97年度民執字第96049號、102年度司執字
    第133208號），仍不足清償，系爭債權憑證經註記清償情形
    後發還相對人等情，有系爭支付命令、確定證明書、支付命
    令聲請狀、送達證書等影本（見本院卷第21至25、41至47頁
    ）足憑，並經本院調閱系爭執行事件卷、102年度司執字第1
    33208號（下稱102年執行事件）卷查明屬實。系爭支付命令
    既經桃園地院發給確定證明書，其所記載之事項，除有反證
    外，即有完全之證據力。又系爭支付命令卷宗已逾保存年限
    而於103年11月27日銷毀，有桃園地院107年12月18日桃院祥
    資檔字第1070073358號函及附件（見系爭執行事件卷第127
    至130頁）可佐，抗告人於系爭支付命令卷宗逾保存期限而
    銷燬後，主張該支付命令未經合法送達，自應由抗告人就此
    未經合法送達之事實舉證證明之。抗告人主張伊配偶黃家穎
    於89年間購入信義路地址之房地，伊於90年4月27日至96年7
    月4日設籍及居住在信義路地址等語，雖提出臺北○○○○○○○○○
    核發之遷徙紀錄證明書、身分證、不動產買賣契約書等影本
    （見本院卷第27至39頁）為證，然戶籍法為國家對人民戶籍
    之登記所為規範（該法第1條規定參照），戶籍地址僅係依
    戶籍法所為登記之事項，要難憑以認定上訴人設籍期間即居
    住在信義路地址。且觀諸抗告人之戶籍謄本（見本院卷第89
    頁），其於94年12月11日方與黃家穎結婚，縱使黃家穎於89
    年間購入信義路地址房地，亦難憑以證明抗告人自90年4月2
    7日起即居住該址。再者，抗告人於86年7月7日以其子莊思
    源（66年3月12日出生）為連帶保證人，向相對人借款384萬
    元，並以登記為莊思源所有之龜山鄉地址房地設定抵押權為
    擔保，嗣因抗告人未按期清償借款，經相對人於90年10月8
    日將對抗告人之催告書寄送至龜山鄉地址，並未遭退回等情
    ，有借據、借款人資料（見本院卷第49、77、79頁）、抵押
    權設定契約書（見系爭執行事件卷第163頁）、住宅火災保
    險單、催告書（見本院卷第81、87頁）等影本足佐。又桃園
    地院將系爭支付命令送達至龜山鄉地址由管理委員會人員簽
    收，未被退回，桃園地院乃核發確定證明書乙節，業如前述
    。況且相對人於97年、102年間執系爭債權憑證為執行名義
    ，對抗告人聲請強制執行，俱未見抗告人爭執系爭支付命令
    未經合法送達，抗告人於102年3月14日委任律師聲請閱覽10
    2年執行事件卷（見該卷附聲請閱卷狀及委任書，該卷未編
    頁），抗告人就相對人所持執行名義之效力並無異議。綜上
    足證系爭支付命令確已合法送達抗告人甚明。從而，原裁定
    駁回抗告人之異議，核無違誤。抗告意旨指摘原裁定不當，
    求予廢棄，為無理由，應予駁回。
六、據上論結，本件抗告為無理由，爰裁定如主文。　　
中　　華　　民　　國　　109 　年　　6 　　月　　5 　　日
                  民事第二十一庭
                          審判長法  官  翁昭蓉
                                法  官  羅惠雯
                                法  官  劉又菁
正本係照原本作成。
本裁定除以適用法規顯有錯誤為理由外，不得再抗告。如提起再
抗告，應於收受送達後10日內委任律師為代理人向本院提出再抗
告狀。並繳納再抗告費新臺幣１千元。
中　　華　　民　　國　　109 　年　　6 　　月　　8 　　日
　　　　　　　　　　　　　      書記官  林吟玲